臺灣高等法院刑事裁定　　　　　　　　　　　　　　九十一年度聲再字第四四三號
　　再審聲請人
　　即 自訴 人　乙○○
　　受 判決 人　丁○○
　　　　　　　　丙○○
　　　　　　　　甲○○
右列聲請人因自訴丁○○等違反專利法案件，對於本院中華民國八十九年三月二十七
日確定判決（八十八年度上易字第三０八四號），聲請再審，本院裁定如左：
    主  文
聲請駁回。
    理  由
一、本件再審聲請人即自訴人乙○○，前於民國（下同）八十九年六月二十三日具狀
    對本院八十八年度上易字第三０八四號確定判決聲請再審，案經本院刑事庭認聲
    請人未提出原判決繕本，於八十九年六月二十七日以八十九年度聲再字第三五三
    號裁定駁回再審之聲請。嗣聲請人於八十九年七月六日第二次向本院提出再審之
    聲請，隨狀並附具原判決繕本，經原受理第一次再審聲請之法官核示：「通知案
    已終結，請另行處理。」等語後，交由書記官辦理，惟因前後二次再審聲請書狀
    內容，除第二次書狀於末頁第六段末行以手寫加註「附原判決之繕本，狀請鈞院
    鑒核。」等語外，前後二次書狀之內容格式完全相同，加之承辦之書記官適於八
    十九年七月十七日始到職接受實務訓練，致認聲請人第二次再審之聲請案件業於
    交接時已終結，而聲請人係屬重覆遞狀，故隨卷存放，並未另送分案，經聲請人
    向監察院陳情，轉送司法院處理，由司法院函請本院查明，始發現聲請人第二次
    之聲請部分未分案處理，故於九十一年十一月四日另行分案處理，合先敘明。
二、再審聲請意旨略以：(一)原判決引用彭宗平教授之鑑定報告，僅係彭宗平教授個人
    所為，此業經彭教授於另案（臺灣臺北地方法院八十七年度訴字第三００一號）
    庭訊時自承在案（再證一），是此項鑑定報告於形式上已不具鑑定機關之形式，
    。另原判決所指被告產品之溶液中，除百分之九十五之油及百分之０‧０１之水
    外，尚有百分之四‧九九九之其他溶液，該溶液顯非油份，顯見，被告產品中確
    有兩種溶液，原判決實有可議。(二)依彭宗平教授鑑定報告第二、２點之第三段意
    旨，即石腊油若於石油中所提煉之ＣnＨ２n＋２分子成分植數高時，其成分即生
    變化，且可能不溶於水，而上開百分之四‧九九九究為何物？原判決未詳查，即
    有判決未調查之違法。又彭教授之鑑定報告係為鑑定共同被告張仲義所生產之「
    美而婷健美內衣」與聲請人之專利產品有無相同，並非針對被告之「姬芬妮遠紅
    外線液囊內衣」所作之鑑定，再張仲義與聲請人所為和解書第五點確認（再證二
    ），上開鑑定報告為彭宗平教授個人所為，且其送予彭宗平教授所為之鑑定樣品
    ，並非聲請人所生產之專利產品，則原判決遽以引用，即有可議，爰依刑事訴訟
    法第四百二十二條第二款之規定，認此項新證據足以動搖原判決對被告等無罪之
    認定，是聲請人有提起再審之必要及理由。(三)被告等主張渠等產品具紅外線功能
    ，且於廣告中標明（再證三），惟依其所提且經原確定判決引用之經濟部鑑定資
    料，並未說明其中之液體成分含有所謂遠紅外線，則原確定判決，顯有重大違誤
    。(四)聲請人買斷被告所屬之專利權部分後（再證四），不料，被告不但將公司客
    戶資料拷貝帶走，且自行開業，廣告、販售與聲請人專利一樣的產品，足認被告
    有不良之企圖甚明。爰依刑事訴訟法第四百二十二條第二款規定，聲請再審。
三、按刑事訴訟法所規定之再審程序，係基於保護受判決人之利益及維持實質真實發
    見主義原則，而就刑事確定判決關於事實錯誤所設之特別救濟程序。次按自訴人
    為受判決人之不利益聲請再審者，以有刑事訴訟法第四百二十二條第一款規定之
    情形為限。同法第四百二十八條第一項定有明文。又同法第四百二十二條第一款
    係指須有同法第四百二十條第一項第一、二、四、五款之情形者，即須具有：「
    原判決所憑之證物已證明其為偽造或變造者」；「原判決所憑之證言、鑑定或通
    譯已證明其為虛偽者」；「原判決所憑之通常法院或特別法院之裁判已經確定裁
    判變更者」；「參與原判決或前審判決或判決前所行調查之法官，或參與偵查或
    起訴之檢察官，因該案件犯職務上之罪已經證明者，或因該案件違法失職已受懲
    戒處分，足以影響原判決者」之要件，自訴人始得為再審之聲請。且依刑事訴訟
    法第四百二十條第二項之規定，同法第四百二十條第一項第一、二、三、五款情
    形之證明，以經判決確定，或其刑事訴訟不能開始或續行非因證據不足者為限，
    方得聲請再審。
四、經查：聲請人即自訴人自訴丁○○、丙○○、甲○○違反專利法一案，業經本院
    八十八年上易字第三０八四號案，判決該三人無罪確定，聲請人對該三人之不利
    益，依刑事訴訟法第四百二十二條第二款之規定以「發現確實之新證據，足認被
    告有應受有罪或重刑判決之犯罪事實」為由，聲請再審。惟自訴人並未提出何確
    定判決證明原判決所憑之證物係偽造或變造；證言或鑑定已證明為虛偽；原判決
    所憑之裁判已經確定裁判變更；參與原判決之法官、檢察官因該案件犯職務之罪
    已經證明，或因該案件違法失職已受懲戒處分，足以影響原判決。此與自訴人為
    受判決人之不利益得聲請再審之規定不合，則自訴人之聲請自無理由，應予駁回
    。
據上論斷，應依刑事訴訟法第四百三十四條第一項，裁定如主文。
中    華    民    國      九十一  年       十一     月        七        日
                        臺灣高等法院刑事第二十二庭
                                 審判長法  官  許  正  順
                                       法  官  吳      燦
                                       法  官  林  明  俊
右正本證明與原本無異。
不得抗告。
                                       書記官  蕭  進  忠
中    華    民    國      九十一  年       十一     月        七        日
